【裁判字號】    97,消債清,44
【裁判日期】    971020
【裁判案由】    清算事件
【裁判全文】
台灣台中地方法院民事裁定            97年度消債清字第44號
    聲  請  人
    即  債務人  甲○○
                          89.
上列聲請人與債權人台北富邦商業銀行股份有限公司、國泰世華
商業銀行股份有限公司、兆豐國際商業銀行股份有限公司、遠東
國際商業銀行股份有限公司、英商渣打銀行股份有限公司、香港
上海匯豐銀行股份有限公司、台灣新光商業銀行股份有限公司、
陽信商業銀行股份有限公司、聯邦商業銀行股份有限公司、中華
商業銀行股份有限公司、遠東國際商業銀行股份有限公司、永豐
商業銀行股份有限公司、萬泰商業銀行股份有限公司、台新國際
商業銀行股份有限公司、大眾商業銀行股份有限公司、日盛國際
商業銀行股份有限公司、安泰商業銀行股份有限公司、中國信託
商業銀行股份有限公司、慶銀資產管理股份有限公司間因消費者
債務清理事件，聲請清算，本院裁定如下：
    主    文
聲請駁回。
聲請費用由聲請人負擔。
    理    由
一、按債務人與金融機構協商成立者，不得聲請更生或清算，但
    因不可歸責於己之事由，致履行顯有重大困難者，不在此限
    ；本條例施行前，債務人依金融主管機關協調成立之中華民
    國銀行公會會員辦理消費金融案件無擔保債務協商機制與金
    融機構成立之協商，準用前項之規定，消費者債務清理條例
    第151條第5項、第 6項分別定有明文。又聲請更生或清算不
    合程式或不備其他要件者，法院應以裁定駁回之，但其情形
    可以補正者，法院應定期間先命補正，復為同條例第 8條所
    明定。
二、本件債務人向本院聲請清算，雖主張：其有不能清償債務情
    事，前曾依照中華民國銀行公會會員辦理消費金融案件無擔
    保債務協商機制與金融機構成立協商，協商條件為月付新台
    幣 2萬4346元，惟因聲請人當時並無工作收入，家裡開銷及
    還款都是由配偶幫忙支付，然因配偶負債越來越多，以致實
    無法依協商條件履行而毀諾，顯係因非可歸責於己之事由致
    履行有重大困難，且無擔保或無優先權之債務總額未逾新臺
    幣1200萬元，復未經法院裁定開始清算程序或宣告破產云云
    。
三、經查，本件聲請人即債務人依其聲請狀所聲明積欠之債務高
    達 290萬8649元，惟依各債權人所提出之債務人消費明細觀
    之，債務人於90年11月15日透過「國泰世華商業銀行股份有
    限公司」代償之前積欠「世華商業銀行股份有限公司」之消
    費款 3萬9613元，是時本應知所節制控制消費，惟債務人嗣
    後於92年 8月份刷卡消費達11萬6326元，至93年3月8日透過
    「英商渣打銀行股份有限公司」代償之前積欠「富邦商業銀
    行股份有限公司、亞太商業銀行股份有限公司、大眾商業銀
    行股份有限公司」之消費款 8萬1000元、93年6月9日透過「
    安泰商業銀行股份有限公司」代償之前積欠「台新國際商業
    銀行股份有限公司、匯豐商業銀行股份有限公司、萬泰商業
    銀行股份有限公司」之消費款32萬8000元、93年 6月14日又
    預借現金2萬3000元、93年 6月16日預借現金5萬元（合計93
    年6月共計41萬7388元），再於93年8月刷卡消費18萬0439元
    、93年12月 9日透過「陽信商業銀行股份有限公司」代償之
    前積欠「萬泰商業銀行股份有限公司」之消費款 4萬7000元
    （93年12月共計38萬5289元）、94年 3月消費合計27萬3463
    元、94年4月消費合計10萬0914元、94年11月消費合計35萬8
    764元 ，此有債權人提出之消費明細附卷可稽，顯見債務人
    並未於歷次「代償」之經驗中，學習控制消費，以達收支平
    衡。如是，核債務人消費態樣而言，性質顯非一般通常生活
    之必要費用，其消費逾越可得支配之所得，矧債務人並無其
    他財產、94年薪資所得2萬5333元、95年薪資所得2萬5200元
    、96年薪資所得38萬1600元，此有台灣省中區國稅財產歸屬
    資料清清單、財政部台灣省中區國稅局95年、96年度綜合所
    得稅各類所得資料清單在卷可按，竟仍如此消費，已然符合
    消費者債務清理條例第134條第4款所謂「因浪費、賭博或其
    他投機行為，致財產顯然減少或負擔過重之債務，而生開始
    清算之原因。」之情形（若仍予以清算，終致裁定「不免責
    」），且足認債務人應有依照中華民國銀行公會會員辦理消
    費金融案件無擔保債務協商機制與金融機構成立協商之條件
    履行之可能。是債務人尚難認為具有「因不可歸責於己之事
    由，致履行顯有困難」之情形。從而，本件債務人聲請清算
    ，既違背消費者債務清理條例第 151條之規定，且上開欠缺
    又屬無從補正，依上說明，自應駁回其清算之聲請，爰裁定
    如主文。
中    華    民    國    97    年    10    月    20    日
                  民事庭法  官    顏世傑
右為正本係照原本作成
如對本裁定抗告應於送達後10日內向本院提出抗告狀，並繳納新
台幣1000元之裁判費。
中    華    民    國    97    年    10    月    20    日
                        書記官    吳美鳳


司法院資訊處製作；財團法人民間司法改革基金會備份。
